【裁判字號】    96,訴,1510
【裁判日期】    970327
【裁判案由】    強盜等
【裁判全文】
臺灣桃園地方法院刑事判決              96年度訴字第1510號
公  訴  人  臺灣桃園地方法院檢察署檢察官
被      告  甲○○
                    （現因另案於臺灣臺北戒治所執行強制戒
選任辯護人  邱鎮北律師
            范坤棠律師
被      告  乙○○
                    樓之1
選任辯護人  左自奎律師
上列被告等因強盜等案件，經檢察官提起公訴（96年度偵字第17
311 號），本院判決如下：
    主  文
甲○○未經許可，持有可發射子彈具有殺傷力之改造手槍，處有
期徒刑肆年，併科罰金新臺幣拾萬元，罰金如易服勞役，以新臺
幣壹仟元折算壹日，未扣案之不明型式可發射子彈具殺傷力之改
造手槍壹把（含彈匣壹個）沒收；又共同傷害人之身體，處有期
徒刑拾月。應執行有期徒刑肆年捌月，併科罰金新臺幣拾萬元，
罰金如易服勞役，以新臺幣壹仟元折算壹日，未扣案之不明型式
可發射子彈具殺傷力之改造手槍壹把（含彈匣壹個）沒收。其餘
被訴共同加重強盜未遂部分無罪。
乙○○共同傷害人之身體，處有期徒刑玖月。其餘被訴共同加重
強盜未遂部分無罪。
    事  實
一、甲○○前因違反槍砲彈藥刀械管制條例案件，經本院以88年
    度訴字第1026號判決判處無罪，檢察官不服提起上訴，經臺
    灣高等法院以90年度上訴字2983號判決撤銷原判決改判有期
    徒刑5 年，併科罰金8 萬元確定，於民國92年4 月30日入監
    執行，本應於96年9 月8 日縮刑期滿執行完畢，然於95年 1
    月24日因有期徒刑縮短刑期假釋出監，於假釋期間猶不知悔
    改，明知可發射子彈具有殺傷力之改造手槍及具殺傷力之子
    彈，均係槍砲彈藥刀械管制條例所列管之違禁物，非經主管
    機關許可，不得持有，竟仍基於未經許可持有具殺傷力之改
    造手槍及子彈之犯意，於前案假釋並罰金執行完畢出監日即
    95年3 月1 日起至96年6 月19日凌晨2 時10分許前間之某不
    詳時間，在臺灣地區某處，以不詳方法取得具有殺傷力之不
    明型式改造手槍1 把（含彈匣1 個）及子彈1 顆（下稱上開
    改造手槍及子彈），而自斯時起未經許可持有之。復於96年
    6 月18日晚間某時，因得知其女友戊○○向丙○○、丁○○
    及姓名年籍均不詳、綽號「阿欽」之成年男子（下稱「阿欽
    」）借款卻遭丙○○要求口交一事，心中極為憤怒，而生報
    復之意，隨即邀同其友人乙○○一同駕車前往攔阻丙○○等
    人，遂與乙○○基於傷害之犯意聯絡，於96年6 月19日凌晨
    2 時10分許，甲○○攜帶其所有對人之生命、安全構成威脅
    ，客觀上足供兇器使用之可發射子彈具有殺傷力之上開改造
    手槍及上開具殺傷力子彈，並駕駛車牌號碼ML-2739 號之自
    用小客車搭載乙○○，在桃園縣楊梅鎮○○○路上攔截由丙○○等人所乘坐之自用小客車，於攔截成功後，甲○○隨即
    持上開改造手槍及子彈下車，拉動上開手槍槍機，並與乙○○分別走向丙○○等人乘坐之自小客車駕駛座、副駕駛座打
    開車門，甲○○便先持上開改造手槍槍托毆打當時坐在該車
    駕駛座之「阿欽」頭部，致「阿欽」頭部受有瘀傷（此部分
    未據告訴、起訴），復再與乙○○分別以上開改造手槍槍托
    、徒手毆打坐於該車副駕駛座之丙○○頭部，致丙○○頭部
    受有裂傷之傷害，而以此方式共同傷害丙○○。嗣因在甲○○與丙○○拉扯過程中，甲○○不慎擊發上開改造手槍，造
    成丙○○腹部擦傷之傷害，甲○○及乙○○見事態嚴重，始
    倉皇駕車離去。其後，丙○○報警處理，為警在丙○○之背
    包內扣得甲○○擊發之子彈彈頭1 顆而查獲。
二、案經丙○○訴由桃園縣政府警察局移送臺灣桃園地方法院檢
    察官偵查起訴。
    理  由
壹、證據能力部分：
    按被告以外之人於審判外之言詞或書面陳述，除法律有規定
    者外，不得作為證據；又按被告以外之人於審判外向法官所
    為之陳述得為證據，偵查中向檢察官所為之陳述，除顯有不
    可信之情況者外，亦得為證據；被告以外之人於審判外之陳
    述，雖不符前4 條之規定，而經當事人於審判程序同意作為
    證據，法院審酌該言詞陳述或書面陳述作成時之情況，認為
    適當者，亦得為證據；當事人、代理人或辯護人於法院調查
    證據時，知有第159 條第1 項不得為證據之情形，而未於言
    詞辯論終結前聲明異議者，視為有前項之同意。刑事訴訟法
    第159 條第1 項、第159 條之1 第1 項、第2 項、第159 條
    之2 、第159 條之5 分別定有明文。經查，本案所引用之供
    述及非供述證據，經本院依法踐行調查證據程序，公訴人、
    辯護人及被告等人均不爭執證據之證據能力，且迄本院言詞
    辯論終結前未就證據之證據能力聲明異議，又查無依法應排
    除其證據能力之情形，是後述所引用證據之證據能力均無疑
    義，依法自有證據能力，均得作為本案證據，先予敘明。
貳、有罪部分：
一、訊據被告甲○○、乙○○固坦承有於上開時、地攔截告訴人
    丙○○等人之自用小客車，被告甲○○並供承有持上開改造
    手槍之槍托敲擊丙○○頭部之事實，惟被告甲○○矢口否認
    有何未經許可持有具殺傷力改造手槍、子彈之犯行，辯稱：
    伊當時並沒有拿槍，該槍枝係丙○○從背包內拿出來，伊從
    丙○○手上搶到槍枝，便用槍托打丙○○的頭部，後來槍枝
    突然走火云云；又被告乙○○則否認有何共同傷害之犯行，
    而以：伊並沒有出手毆打丙○○等語置辯。惟查：
（一）上揭事實，業據證人即告訴人丙○○於本院審理時結證稱
      ：當天因戊○○打電話向伊借錢，伊、丁○○及「阿欽」
      便到戊○○的家，後來伊有向戊○○提出口交的要求，但
      戊○○不同意，伊等便離開，後來戊○○又打電話給伊哭
      哭啼啼的，伊才答應借錢給戊○○，在返回戊○○住處的
      途中就被被告等人攔車，伊有看到被告甲○○下車後手上
      有持槍，並走過來伊等車子的駕駛座，當時伊坐在副駕駛
      座，乙○○也有下車，走到伊等車子的副駕駛座，並且把
      車門打開，站在伊旁邊。甲○○先拿槍枝敲打「阿欽」頭
      部，致「阿欽」頭部受有瘀傷，再持槍托打伊的頭部，伊
      便出手與甲○○拉扯槍枝，乙○○好像有打伊的頭部等語
      明確（參見本院97年1 月14日審判筆錄），核與在場目擊
      證人丁○○於本院審理時結證述：當天伊和丙○○、「阿
      欽」共乘一輛車，伊坐在右後座，「阿欽」開車，丙○○
      坐在副駕駛座。伊等當時要返回戊○○的住所路上，途中
      被告的車子開到伊等所駕車子前方停下來，把伊等攔下，
      當時伊等所駕車子有車燈，所以伊有清楚看到被告車上有
      2 個人下車，而走向駕駛座的甲○○手上有拿槍並有拉槍
      機的動作，另一個走向副駕駛座的乙○○沒有拿槍。甲○○走向駕駛座就站在車外面先開駕駛座的車門，用槍打駕
      駛「阿欽」的頭部，之後再將身體趴進來車內，拿槍打副
      駕駛座的丙○○的頭部，而乙○○開副駕駛座的車門，站
      在副駕駛座旁打丙○○。當時現場很混亂，後來就聽到一
      聲槍聲，伊就趕緊打開車門逃離現場等語（參見本院97年
      1 月14日審判筆錄）；及證人戊○○於本院審理時結證述
      ：伊於96年6 月18日因家裡缺錢，便看報紙廣告向丙○○
      借錢，丙○○等人進到伊家裡，看到伊家裡擺設簡單就不
      願意借錢給伊，後來其中有一個人就要伊口交，但遭伊拒
      絕，丙○○等人就走了，之後甲○○與乙○○一起回來，
      伊有將借錢的經過告訴甲○○，甲○○聽了很生氣，就和
      乙○○一起衝出去等語（參見本院97年3 月10日審判筆錄
      ）相符，復有振生醫院診斷證明書、病歷；被害人受傷照
      片；通聯調閱查詢單在卷可稽（偵卷第46至51頁、本院卷
      二），及被告甲○○持有經擊發之子彈彈頭1 顆扣案可憑
      。
（二）又將扣案之子彈彈頭1 顆送請內政部警政署刑事警察局鑑
      定，鑑定結果：送鑑彈頭1 顆，認係非制式金屬彈頭，有
      該局96年10月29日刑鑑字第0960150611號鑑定書在卷可查
      （本院卷二），且被告甲○○亦供述案發當時槍枝確有擊
      發，被害人確有受傷等語（本院96年12月28日準備程序筆
      錄）；而證人即告訴人丙○○於本院審理時結證述：在與
      被告甲○○拉扯過程中，槍枝有擊發，伊的腹部擦傷等語
      ；證人丁○○於本院審理時亦證述：當時有聽到一聲槍聲
      等語，可見案發當時，被告甲○○持有之槍枝，確實有擊
      發，並造成告訴人丙○○受傷之結果，足見被告甲○○當
      時持有之槍枝確係可發射子彈具有殺傷力之槍枝，且其持
      有之上開子彈亦具有殺傷力無訛。
（三）雖證人戊○○於警詢、檢察官訊問及本院審理時均證述：
      甲○○出去之前並未攜帶槍枝等語，惟證人戊○○上開所
      述，僅能證明被告甲○○並未於戊○○面前將槍枝拿出，
      尚非逕此即可推論被告甲○○並未持有槍枝之情，是難以
      證人戊○○上開證述而作為對被告甲○○有利之認定。此
      外，被告甲○○持有槍枝之事實，業經前述認定明確，是
      其辯稱：伊並沒有拿槍，該槍枝係丙○○從背包內拿出來
      云云，委無足取。
（四）綜上所述，被告2 人上開辯解，無非為事後卸責之詞，並
      無可採。本件事證明確，被告2 人上揭犯行均堪以認定，
      均應予依法論科。
二、核被告甲○○、乙○○上揭傷害告訴人丙○○之所為，均係
    犯刑法第277 條第1 項之傷害罪。又被告甲○○未經許可，
    持有上開改造手槍及子彈之行為，則係犯槍砲彈藥刀械管制
    條例第8 條第4 項之未經許可，持有可發射子彈具有殺傷力
    之改造手槍罪及同條例第12條第4 項之未經許可，持有子彈
    罪。被告甲○○與乙○○就傷害罪部分，具有犯意聯絡及行
    為分擔，應論以共同正犯。又被告甲○○以一行為觸犯前開
    未經許可，持有可發射子彈具有殺傷力之改造手槍罪及未經
    許可，持有子彈罪2 罪名，為想像競合犯，應依刑法第55條
    之規定，從一重之未經許可，持有可發射子彈具有殺傷力之
    改造手槍罪論處；公訴意旨雖漏未論及被告甲○○上揭未經
    許可，持有殺傷力之子彈部分，惟此部分與經起訴之未經許
    可，持有可發射子彈具有殺傷力之改造手槍部分，具有想像
    競合犯之裁判上一罪關係，依法本院自得併予審究，附此敘
    明。被告甲○○所犯上開共同傷害罪及未經許可，持有可發
    射子彈具有殺傷力之改造手槍罪，犯意各別，行為互殊，罪
    名有異，應予分論併罰。被告甲○○雖有事實欄所載之前案
    紀錄，然其係於前案假釋期間再犯本件之各罪，有臺灣高等
    法院被告前案紀錄表1 份在卷可稽，則前案尚未執行完畢，
    核與刑法第47條所規定之累犯要件不合，公訴人認被告甲○○係屬累犯，容有誤會。爰審酌槍枝、子彈具有顯在之危險
    性，嚴重威脅社會治安，被告甲○○應無不知之理，詎仍於
    假釋期間未經許可持有之，並持以傷人，情節非輕，顯無悔
    改之意，復衡以被告2 人係因告訴人丙○○要求戊○○口交
    才因一時氣憤而生傷害之犯意，及其等之犯罪手段、目的、
    素行、犯後態度、告訴人所受傷勢，而被告2 人迄未與告訴
    人達成和解，賠償告訴人所受損害等一切情狀，分別量處如
    主文所示之刑，並就被告甲○○所犯未經許可，持有可發射
    子彈具有殺傷力之改造手槍罪宣告併科罰金部分，諭知易服
    勞役之折算標準，再依法就被告甲○○上開所受有期徒刑之
    宣告部分，定其應執行之刑，以示懲儆。至公訴人雖就被告
    甲○○、乙○○均具體求處有期徒刑10年，並聲請併依刑法
    第90條第1 項規定，對被告2 人均宣告強制工作，另就被告
    甲○○所涉違反槍砲彈藥刀械管制條例部分，求處有期徒刑
    5 年，惟經本院審酌被告2 人之具體犯罪情節及前揭各情，
    而認公訴人上開求刑尚有過重之情，應分別以量處如主文所
    示之刑為妥適；又按刑法第90條第1 項固規定「有犯罪之習
    慣，或因遊蕩或懶惰成習而犯罪者，於刑之執行前，令入勞
    動場所強制工作」，而觀之本件被告甲○○雖有槍砲及毒品
    等前案紀錄，然其所犯各罪犯罪期間並非密接，有上開被告
    前案紀錄表1 份可按，尚難謂被告甲○○積習已深，顯有犯
    罪之習慣，而被告乙○○前無犯罪紀錄，亦有臺灣高等法院
    被告前案紀錄表1 份在卷可稽，復無證據證明被告甲○○、
    乙○○有因遊蕩或懶惰成習而犯罪之情形，且被告甲○○、
    乙○○俟判決確定執行本件科處之有期徒刑，應足收刑罰執
    行矯正之效果，故認無對被告甲○○、乙○○宣告強制工作
    之必要，附此敘明。
三、至前述不明型式可發射子彈具殺傷力之改造手槍1 把（含彈
    匣1 個），係被告甲○○所持有之違禁物，已如前述，雖未
    扣案，惟尚乏積極證據足以證明業已滅失不存在，故仍應依
    刑法第38條第1 項第1 款之規定宣告沒收；又扣案之彈頭 1
    顆，業經擊發，已不具有子彈之完整結構，失去其效能，堪
    認已不具殺傷力，失其子彈違禁物之性質，爰不予沒收之，
    附此敘明。
參、無罪部分：
一、公訴意旨另以：被告甲○○與乙○○2 人共同意圖為自己不
    法之所有，基於加重強盜之犯意聯絡，於96年6 月19日凌晨
    2 時10分許，知悉丙○○、丁○○乘坐某綽號「阿欽」之成
    年男子所駕駛之自用小客車即將循桃園縣楊梅鎮○○○路開
    往桃園縣楊梅鎮○○○路368 號，被告甲○○遂駕駛車牌號
    碼ML-2739 號之自用小客車搭載被告乙○○，在裕成南路上
    攔截丙○○等人所乘坐之自用小客車，於攔截成功後，被告
    甲○○即持槍枝1 支下車，走向丙○○等人乘坐之自小客車
    駕駛座之車門，被告甲○○打開駕駛座之車門後，持該槍枝
    制伏開車之綽號「阿欽」之男子後，自駕駛之位置，持該槍
    枝，以槍托毆打坐於該車副駕駛座之丙○○頭部，致丙○○
    頭部受有裂傷之傷害，而於被告甲○○走向丙○○等人乘坐
    之自用小客車駕駛座車門之同時，被告乙○○則走向該車之
    副駕駛座車門，被告乙○○並打開該車之副駕駛座車門，與
    被告甲○○共同傷害丙○○，並由被告乙○○強取丙○○背
    於身上之背包，因丙○○抵抗而該背包未為被告乙○○取走
    ，嗣因被告甲○○擊發槍枝，擊中丙○○之背包及上衣後，
    被告甲○○及乙○○始退回車牌號碼ML-2739 號之自用小客
    車，並駕車離去。因認被告2 人此部分所為，尚另均涉有刑
    法第330 條第2 項之加重強盜未遂罪嫌云云。
二、按犯罪事實應依證據認定之，無證據不得認定其犯罪事實，
    又不能證明被告犯罪者，應諭知無罪之判決，刑事訴訟法第
    154 條定有明文。而認定犯罪事實之證據，係指足以認定被
    告確有犯罪行為之積極證據而言，苟未能發現相當證據，或
    證據不足為不利於被告事實之認定時，即應為有利於被告之
    認定，更不必有何有利之證據，亦不能以推測或擬制之方法
    ，以為裁判基礎，最高法院29年度上字第3105號、40年度臺
    上字第86號、56年度臺上字第807 號判例意旨可資參照。又
    「認定犯罪事實所憑之證據，雖不以直接證據為限，間接證
    據亦包括在內；然而無論直接或間接證據，其為訴訟上之證
    明，須於通常一般之人均不致有所懷疑，而得確信其為真實
    之程度者，始得據為有罪之認定，倘其證明尚未達到此一程
    度，而有合理之懷疑存在時，事實審法院復已就其心證上理
    由予以闡述，敘明其如何無從為有罪之確信，因而為無罪之
    判決，尚不得任意指為違法。」、「檢察官對於起訴之犯罪
    事實，應負提出證據及說服之實質舉證責任，倘其所提出之
    證據，不足為被告有罪之積極證明，或其指出之證明方法，
    無從說服法院以形成被告有罪之心證，基於無罪推定之原則
    ，自應為被告無罪判決之諭知。」，亦經最高法院著有76年
    臺上字第4986號、92年臺上字第128 號判例意旨可參。又告
    訴人之告訴，係以使被告受刑事訴追為目的，是其陳述是否
    與事實相符，仍應調查其他證據以資審認，始得為不利被告
    之認定，最高法院52年臺上字第1300號判例可資參照。
三、訊據被告甲○○、乙○○均矢口否認有何共同加重強盜未遂
    之犯行，並均辯稱：其等並未拉扯告訴人丙○○之包包，更
    無強盜告訴人財物之意等語。而本件公訴人認被告2 人涉有
    此部分犯行，無非係以告訴人丙○○於警詢及檢察官訊問時
    之指訴、證人丁○○於警詢及檢察官訊問時之證述為其主要
    依據。惟查：
（一）證人即告訴人丙○○於警詢、檢察官訊問及本院審理時雖
      均指訴歷歷被告2 人均有拉扯伊身上背包之情節（參見偵
      卷第28至36頁、第151 至154 頁；本院97年1 月14日審判
      筆錄），然綜觀其上開證述，可知被告甲○○擊發槍枝後
      ，就離開了，而丁○○也是在聽到槍聲後跑掉等情，足見
      證人丁○○應對於當時被告2 人與告訴人丙○○間拉扯之
      經過、被告2 人之言行舉動可清楚見聞，而證人丁○○於
      本院審理時卻證述：伊當時坐在右後座，被告2 人開了車
      門後二話不說就打伊等，伊並沒有聽到有人說「把錢交出
      來」，當時車門打開時車內照明燈有亮，也沒有看到有人
      搶丙○○的背包，伊聽到槍聲後，就趕緊打開車門逃離現
      場等語（參見本院97年1 月14日審判筆錄），顯與證人即
      告訴人丙○○上開指訴之情節有間，並無法作為告訴人指
      訴之補強證據，則實情為何，已有疑義。
（二）此外，復查無其他積極證據足資補強告訴人丙○○之指訴
      核與事實相符，自難僅憑告訴人片面之指訴，遽認被告 2
      人有對告訴人為上揭加重強盜未遂之犯行，揆諸前揭判例
      意旨，既不能證明被告2 人此部分之犯行，自應就此部分
      為被告2 人無罪之諭知。
據上論斷，應依刑事訴訟法第299 條第1 項前段、第301 條第 1
項，槍砲彈藥刀械管制條例第8 條第4 項、第12條第4 項，刑法
第11條前段、第28條、第277 條第1 項、第55條、第38條第1 項
第1 款、第51條第1 項第5 款，刑法施行法第1 條之1 第1 項、
第2 項前段，判決如主文。
本案經檢察官鄭東到庭執行職務。
中    華    民    國    97    年     3    月    27    日
                刑事第十二庭審判長法  官  王  美  玲
                                  法  官  林  靜  梅
                                  法  官  羅  國  鴻
以上正本證明與原本無異。
如不服本判決，應於判決送達後10日內向本院提出上訴狀（應附
繕本），其未敘述上訴理由者，應於上訴期間屆滿後20日內補提
理由書狀於本院，上訴於臺灣高等法院。
                                  書記官  戴  育  萍
中    華    民    國    97    年    3     月    28    日
【論罪科刑法條】
槍砲彈藥刀械管制條例第8條
未經許可，製造、販賣或運輸鋼筆槍、瓦斯槍、麻醉槍、獵槍、
空氣槍或第4 條第1 項第1 款所定其他可發射金屬或子彈具有殺
傷力之各式槍砲者，處無期徒刑或5 年以上有期徒刑，併科新臺
幣1 千萬元以下罰金。
未經許可，轉讓、出租或出借前項所列槍枝者，處5 年以上有期
徒刑，併科新臺幣1 千萬元以下罰金。
意圖供自己或他人犯罪之用，而犯前二項之罪者，處無期徒刑或
 7 年以上有期徒刑，併科新臺幣 1 千萬元以下罰金。
未經許可，持有、寄藏或意圖販賣而陳列第1 項所列槍枝者，處
3年以上10年以下有期徒刑，併科新臺幣700萬元以下罰金。
第1項至第3項之未遂犯罰之。
槍砲彈藥刀械管制條例第12條
未經許可，製造、販賣或運輸子彈者，處1 年以上7 年以下有期
徒刑，併科新台幣500 萬元以下罰金。
未經許可，轉讓、出租或出借子彈者，處6 月以上5 年以下有期
徒刑，併科新台幣300 萬元以下罰金。
意圖供自己或他人犯罪之用，而犯前二項之罪者，處3 年以上10
年以下有期徒刑，併科新台幣700 萬元以下罰金。
未經許可，持有、寄藏或意圖販賣而陳列子彈者，處5 年以下有
期徒刑，併科新台幣300 萬元以下罰金。
第 1 項至第 3 項之未遂犯罰之。
中華民國刑法第277條
傷害人之身體或健康者，處3 年以下有期徒刑、拘役或1 千元以
下罰金。
犯前項之罪因而致人於死者，處無期徒刑或7 年以上有期徒刑；
致重傷者，處 3 年以上 10 年以下有期徒刑。


司法院資訊處製作；財團法人民間司法改革基金會備份。
